【裁判字號】    97,易,978
【裁判日期】    970826
【裁判案由】    著作權法
【裁判全文】
臺灣板橋地方法院刑事判決               97年度易字第978號
公  訴  人  臺灣板橋地方法院檢察署檢察官
被      告  乙○○
上列被告因違反著作權法案件，經檢察官聲請簡易判決處刑（96
年度調偵字第78號），本院認不宜以簡易判決為之，改依通常程
序判決如下：
    主  文
乙○○共同擅自以公開演出之方法侵害他人之著作財產權，處拘
役貳拾日，如易科罰金，以新臺幣壹仟元折算壹日；減為拘役拾
日，如易科罰金，以新臺幣壹仟元折算壹日。扣案之金嗓電腦點
歌伴唱機（機型：CPX-900V）、遙控器各壹台、點歌本壹本、電
源線壹條均沒收。
    事  實
一、乙○○係位於臺北縣三重市○○街78號之3 「心心卡拉OK店
    」之負責人，其明知「Lydia 」、「愛到坎站」、「鴛鴦鎖
    匙」、「潮」、「我愛過」、「別說」、「贏」等七首歌曲
    ，係美華影音科技股份有限公司（下稱美華公司）享有公開
    演出等著作財產權，為受我國著作權法保護之音樂著作物（
    檢察官聲請簡易判決處刑書誤載為視聽著作），未經美華公
    司之同意或授權，不得擅自公開演出。且知其自民國95年6
    月10日起，以每月新臺幣七千元之價格向甲○○所承租金嗓
    電腦伴唱機（機型CPX-900V）內所含之上開歌曲乃係未經美
    華公司授權之非法重製物，詎其竟與甲○○（業經本院先行
    審結，判處有期徒刑四月、減為有期徒刑二月，如易科罰金
    ，以新臺幣一千元折算一日在案）基於以公開演出方式侵害
    他人著作財產權之犯意聯絡，自95年6 月10日起，將上開電
    腦伴唱機擺放於其所經營之前揭「心心卡拉OK店」內作為營
    業使用，進而供不知上情之不特定人在該店內點唱前開歌曲
    ，即以此公開演出之方式侵害美華公司之著作財產權。嗣於
    95年8 月15日晚間7 時20分，經警持搜索票在上開店內查獲
    ，並當場扣得上開金嗓電腦伴唱機、遙控器各一台、點歌本
    一本及電源線一條等物。
二、案經美華公司訴由臺北縣政府警察局報請臺灣板橋地方法院
    檢察署檢察官偵查後聲請以簡易判決處刑，本院認不宜以簡
    易判決為之，改依通常程序審理。
    理  由
一、證人即同案被告甲○○及證人即告訴代理人張永和於警詢中
    所為之證述，雖均係被告乙○○以外之人於審判外之陳述，
    然經本院於審判程序調查證據時提示被告並告以要旨後，被
    告未於言詞辯論終結前就證據能力方面聲明異議，且本院審
    酌上開證人或僅係出租被告上開電腦伴唱機之人、或僅係被
    害公司之代理人，前與被告均無怨隙，衡情並無攀誣構陷被
    告之動機，渠等於案發後記憶猶新之際所為之陳述，可信度
    甚高，如引為證據應屬適當，依刑事訴訟法第159 條之5 第
    2 項、第1 項之規定，即有證據能力。
二、訊據被告乙○○固坦承向甲○○承租上開電腦伴唱機擺放於
    其所經營之「心心卡拉OK店」內供客人點唱演出使用，及該
    伴唱機內含有前揭美華公司享有著作財產權之歌曲等事實，
    惟矢口否認有違反著作權法之犯行，辯稱：伊係向甲○○承
    租上開電腦伴唱機，授權事宜均係由甲○○負責處理，伊並
    不知前揭美華公司之歌曲係未經合法授權等語。經查：
(一)上開歌曲係美華公司享有著作財產權，被告向甲○○承租內
    含上開未經美華公司合法授權歌曲之系爭電腦伴唱機後，即
    擺放於上址供不特定人在該店內公開點唱上開歌曲等事實，
    為被告所供承不諱，核與證人即同案被告甲○○、證人即告
    訴代理人張永和於警詢中所為之證述相符，並有獨家發行權
    專屬授權合約書、著作財產權讓與契約書、著作財產權讓與
    證明書、專屬授權證明書等著作財產權證明文件及現場照片
    十二幀附卷可稽，暨上開金嗓電腦伴唱機、遙控器各一台、
    點歌本一本及電源線一條等物扣案可資佐證，是此部分之事
    實堪以認定，合先敘明。
(二)被告雖以前揭語詞置辯，然查被告雖將授權事宜委由同案被
    告甲○○處理，然其身為「心心卡拉OK店」之負責人，對其
    店內所擺放供客人公開點唱演出之電腦伴唱機內所含歌曲是
    否業經合法授權，是否有合法授權文件，所支付之租金是否
    足以支付一般行情之授權費用，形式上仍應加以予以初步查
    證，不能因已委託甲○○處理，即可以此卸責而刻意漠視授
    權問題。查本件被告係於95年6 月10日起向甲○○承租上開
    電腦伴唱機，迄至同年8 月15日為警查獲時止，已經營上開
    卡拉OK店二個多月，詎被告自承當時其店內連最基本之「公
    播證」均未申請（參見本院97年8 月1 日審判筆錄第4 頁）
    ，證人即同案被告甲○○於本院審理中亦證稱出租時，被告
    並未要求過該伴唱機內之歌曲需經合法授權（參見本院97年
    7 月2 日審判筆錄第4 頁），可徵被告對於該伴唱機內之歌
    曲是否業經合法授權部分毫不關心，實與一般經營卡拉OK業
    者之反應不同。且扣案點歌本內除該金嗓電腦伴唱機印刷精
    美之歌曲目錄外，尚有還有許多僅記載台語新歌精選、台語
    新歌，國語新歌精選等不明來源之歌曲目錄，可知扣案點歌
    本分為兩種內容，一種顯為購買該點歌伴唱機時所附之原點
    歌本內容；另外一種則未記載有無授權字樣，顯係購入之後
    方添加者，被告既經營卡拉OK業務，自會對於店內之營業器
    具加以檢視，則其於檢視點歌本時，顯可查知有上開不同樣
    式之歌曲名冊，當可知悉事後所添加之歌曲名冊部分，可能
    未經合法授權，詎其依前所述，毫不在意授權問題，亦未加
    以初步查證，顯見其對於上開歌曲係未經合法授權乙節，應
    已有所認知甚明。
(三)據此，被告上開所辯，尚非足採，本案事證明確，被告犯行
    堪以認定。
三、論罪科刑部分：
(一)按被告乙○○與同案被告甲○○在上址將音樂內容透過點歌
    伴唱機設備，供不知情之不特定顧客點歌，而將上開音樂著
    作內容傳達於現場之公眾，核其所為，係犯著作權法第92條
    擅自以公開演出之方法侵害他人之著作財產權罪。其與同案
    被告甲○○間有犯意聯絡、行為分擔，均為共同正犯。又渠
    等利用不知情之客人為上開犯行，為間接正犯。復按刑事法
    若干犯罪行為態樣，本質上原具反覆、延續實行之特徵，立
    法時既予特別歸類，定為犯罪構成要件之行為要素，則行為
    人基於概括之犯意，在密切接近之一定時、地持續實行之複
    次行為，倘依社會通念，於客觀上認為符合一個反覆、延續
    性之行為觀念者，於刑法評價上，即應僅成立一罪，俾免有
    重複評價、刑度超過罪責與不法內涵之疑慮；學理上所稱「
    集合犯」之職業性、營業性或收集性等具有重複特質之犯罪
    均屬之，例如經營、從事業務、收集、販賣、製造、散布等
    行為概念者是（參照最高法院95年臺上字第1079號判決、95
    年臺上字第4686號判決）。本件被告於上開店內擺設載有前
    開非法重製歌曲之電腦伴唱機供顧客點選演唱之行為，具有
    不斷反覆實施之營業特性，屬集合犯，應僅論以一罪。
(二)本院爰審酌被告並無前科，有臺灣高等法院被告前案紀錄表
    一份在卷可按，素行尚可，其以侵害他人著作財產權之方法
    牟利，漠視他人之智慧結晶，應予非難，兼衡其犯罪之期間
    ，侵權歌曲之數量，情節尚非重大，暨其犯罪後坦承主要事
    實之態度等一切情狀，量處如主文所示之刑，並諭知易科罰
    金之折算標準，資為懲儆。又被告係在96年4 月24日前為本
    案犯行，符合中華民國九十六年罪犯減刑條例所定之減刑要
    件，爰依該條例第2 條第1 項第3 款規定，減其刑期二分之
    一，併諭知減後之刑之易科罰金折算標準。
(三)扣案之金嗓電腦點歌伴唱機（機型：CPX-900V）、遙控器各
    一台、點歌本一本、電源線一條等物，係被告之共犯甲○○
    所有供本件犯罪所用之物，業據渠等供承在卷，爰併依著作
    權法第98條前段規定宣告沒收。
據上論斷，應依刑事訴訟法第299 條第1 項前段、著作權法第92
條、第98條前段，刑法第11條、第28條、第41條第1 項前段，中
華民國九十六年罪犯減刑條例第2 條第1 項第3 款、第7 條，判
決如主文。
本案經檢察官吳宗光到庭執行職務。
中    華    民    國    97    年    8     月    26    日
                  刑事第十七庭  法  官 張紹省
上列正本證明與原本無異。
如不服本判決，應於判決送達後十日內敘明上訴理由，向本院提
出上訴狀（應附繕本），上訴於臺灣高等法院。
                                書記官 周雅玲
中    華    民    國    97    年    8     月    29    日
上列正本證明與原本無異。
附錄本案論罪科刑法條全文：
著作權法第92條：
擅自以公開口述、公開播送、公開上映、公開演出、公開傳輸、
公開展示、改作、編輯、出租之方法侵害他人之著作財產權者，
處三年以下有期徒刑、拘役、或科或併科新臺幣七十五萬元以下
罰金。


司法院資訊處製作；財團法人民間司法改革基金會備份。
